ACORDAO-COMPLETO-2423059

ACÓRDÃO 12544/2020 ATA 40/2020 - SEGUNDA CÂMARA

VISTOS, relatados e discutidos estes autos de concessão de aposentadoria de Maria Lucia Roseno Freire (XXX.780.764-XX) , vinculado à Superintendência Estadual da Funasa em Sergipe, submetido, para fins de registro, à apreciação do Tribunal de Contas da União;
	ACORDAM os Ministros do Tribunal de Contas da União, reunidos em Sessão da Segunda Câmara, diante das razões expostas pelo Relator, com fundamento nos arts. 71, inciso III, da Constituição Federal; 1º, inciso V, e 39, inciso II, da Lei 8.443/1992; 260, § 1º, do Regimento Interno/TCU, c/c o art. 19, inciso II, da IN TCU 78/2018, em:
	9.1. considerar ilegal o ato de concessão de aposentadoria referente a Maria Lucia Roseno Freire (XXX.780.764-XX) , negando-lhe o respectivo registro;
9.2. dispensar o ressarcimento das quantias indevidamente recebidas de boa-fé, consoante o disposto no Enunciado nº 106 da Súmula de Jurisprudência deste Tribunal;
9.3. determinar à Superintendência Estadual da Funasa em Sergipe que:
9.3.1. faça cessar todo e qualquer pagamento relativo ao ato impugnado, no prazo máximo de 15 (quinze) dias contado da ciência da decisão deste Tribunal, sob pena de ressarcimento das quantias pagas após essa data pelo responsável;
9.3.2. emita novo ato de concessão de aposentadoria, no prazo de 30 (trinta) dias, a contar da ciência desta deliberação, e submeta-o ao Tribunal, após suprimida a irregularidade que ensejou a apreciação pela ilegalidade;
9.3.3. dê ciência, no prazo de 15 (quinze) dias, a contar da apreciação deste acórdão, do inteiro teor da deliberação à interessada, alertando-a de que o efeito suspensivo proveniente da interposição de eventual recurso perante o TCU não a exime da devolução dos valores percebidos indevidamente após as respectivas notificações, caso o recurso não seja provido;
	9.3.4. envie a este Tribunal, no prazo de 30 (trinta) dias, contado da apreciação desta deliberação, documentos comprobatórios da ciência da interessada do julgamento deste Tribunal.

Ato de concessão da aposentadoria de Maria Lucia Roseno Freire (CPF: 179.780.764-15), servidora da Superintendência Estadual da Funasa em Sergipe.

Segunda Câmara

3. Interessados/Responsáveis:
3.1. Interessado: Maria Lucia Roseno Freire (XXX.780.764-XX).

13.1. Ministros presentes: Ana Arraes (Presidente), Augusto Nardes e Aroldo Cedraz (Relator).
13.2. Ministro-Substituto convocado: Marcos Bemquerer Costa.
13.3. Ministro-Substituto presente: André Luís de Carvalho.

AROLDO CEDRAZ

Adoto como Relatório a instrução da Secretaria de Fiscalização de Pessoal - Sefip, peça 5, que obteve anuência de seus dirigentes, peça 6, e do Ministério Público junto ao TCU, peça 7.
"1.	Trata-se de ato inicial de concessão da aposentadoria de Maria Lucia Roseno Freire (CPF: XXX.780.764-XX) , servidora da Superintendência Estadual da Funasa em Sergipe.
2.	O ato foi submetido, para fim de registro, à apreciação do Tribunal de Contas da União (TCU) , de acordo com o art. 71, inciso III, da Constituição Federal. O cadastramento e a disponibilização ao TCU ocorreram por intermédio do Sistema de Apreciação e Registro de Atos de Admissão e Concessões, na forma dos arts. 2º, caput e incisos I a VI, e 4º, caput, da Instrução Normativa - TCU 78/2018.
HISTÓRICO
3.	O ato de concessão em exame, com data de vigência em 3/8/2015, foi disponibilizado ao TCU em 27/11/2015.
EXAME TÉCNICO
4.	A servidora Maria Lucia Roseno Freire (CPF: XXX.780.764-XX) se aposentou voluntariamente em 3/8/2015, com proventos integrais, com amparo no art. 3º da Emenda Constitucional 47/2005.
5.	Embora não conste do ato de concessão disponibilizado no Sisac, o Siape registra o pagamento de parcela decorrente de provimento judicial (peça 2) , alusiva ao pagamento de anuênios (Rubrica 1838 DEC JUD ANUENIOS AP N TRANS JU, no valor de R$ 226,42) .
6.	Consta do ato de concessão que a servidora faz jus a 13% de Adicional por tempo de serviço (13 anos, 8 meses e 2 dias de tempo de serviço para GATS) .
7.	O exame da ficha Siape (peça 2) demonstra o pagamento de parcela referente a anuênios no percentual de 10% do provento básico (Rubrica: ANUENIO-ART.244, LEI 8112/90 AP, no valor de 754,74) . Por outro lado, a rubrica referente à decisão judicial de anuênios corresponde ao percentual de 3% do provendo básico, perfazendo o total de 13% referente a anuênios.
8.	Entretanto, cumpre observar que a interessada ingressou no serviço público em 3/10/1988 (peça 2) . Assim, com a contagem até 8/3/1999 (data limite para incorporação de ATS) , a servidora tem direito a 10% de anuênios, e não 13%, conforme erroneamente constou no ato de concessão.
9.	Em vista disso, propõe-se considerar ilegal, negando-lhe registro, o ato inicial de concessão de aposentadoria aqui examinado.
10.	Cumpre observar que, não havendo decorrido o prazo 5 (cinco) anos desde o ingresso nesta Corte de Contas do ato de concessão ora examinado, não há a necessidade de se instalar o contraditório, consoante o entendimento firmado no Acórdão 587/2011-TCU-Plenário, de relatoria do Ministro Valmir Campelo.
11.	Por derradeiro, registre-se que a análise do presente feito observou o regramento inscrito na Resolução TCU 315/2020.
CONCLUSÃO
12.	Em vista do acima expendido, propõe-se considerar ilegal, negando-lhe registro, o ato inicial de concessão de aposentadoria da servidora Maria Lucia Roseno Freire (CPF: XXX.780.764-XX) , haja vista o pagamento do Adicional por Tempo de Serviço (ATS) em valor superior ao devido.
PROPOSTA DE ENCAMINHAMENTO
13.	Ante o exposto, e de conformidade com o preceituado nos artigos 71, III, da Constituição Federal de 1988; 1º, V, e 39, II, da Lei 8.443/1992; 1º, VIII, 259, II, 260, § 1º, e 262, § 2º, do Regimento Interno/TCU, propõe-se:
13.1	considerar ilegal, negando-lhe registro, o ato inicial de concessão de aposentadoria da servidora Maria Lucia Roseno Freire (CPF: XXX.780.764-XX) , haja vista o pagamento do Adicional por Tempo de Serviço (ATS) em valor superior ao devido;
13.1.1	dispensar o ressarcimento das quantias indevidamente recebidas, presumida a boa-fé, consoante o disposto no Enunciado 106 da Súmula de Jurisprudência do TCU;
13.1.2	determinar à Superintendência Estadual da Funasa em Sergipe que, nos termos do art. 262, caput, do Regimento Interno do TCU, e art. 4º, inciso I, da Resolução TCU 315/2020:
a) abstenha-se de realizar pagamentos decorrentes do ato de concessão considerado ilegal, no prazo de 15 (quinze) dias, contado a partir da ciência dessa deliberação, sujeitando-se a autoridade administrativa omissa à responsabilidade solidária;
b) comunique à interessada acerca do teor deste Acórdão, alertando-a de que o efeito suspensivo proveniente da interposição de eventuais recursos junto ao TCU não a eximirá da devolução dos valores percebidos indevidamente após sua notificação, caso os recursos não sejam providos;
c) emita e disponibilize no sistema e-Pessoal, no prazo de 30 (trinta) dias, novo ato de concessão, escoimado da irregularidade apontada, nos termos do art. 262, § 2º, do Regimento Interno do TCU; e
d) encaminhe ao Tribunal o comprovante de que a interessada tomou ciência do inteiro teor desta deliberação."
	É o Relatório.

não há

Procuradora-Geral Cristina Machado da Costa e Silva.

PESSOAL. APOSENTADORIA. CÁLCULO IRREGULAR DA PARCELA REFERENTE A ANUÊNIOS. negativa de registro. determinações.

APOSENTADORIA (APOS)

Secretaria de Fiscalização de Pessoal (Sefip).

Cuidam os autos de ato de concessão de aposentadoria de Maria Lucia Roseno Freire (CPF: 179.780.764-15) , vinculada à Superintendência Estadual da Funasa em Sergipe, submetido eletronicamente, para fim de registro, à apreciação do Tribunal de Contas da União (TCU) , de acordo com o art. 71, inciso III, da Constituição Federal. 
Em resumo, a Secretaria de Fiscalização de Pessoal - Sefip concluiu, em tom uníssono, pela ilegalidade do ato, em razão de constatar irregularidade no cálculo do percentual para pagamento do Adicional por Tempo de Serviço (ATS) em valor superior ao devido. 
"7.O exame da ficha Siape (peça 2) demonstra o pagamento de parcela referente a anuênios no percentual de 10% do provento básico (Rubrica: ANUENIO-ART.244, LEI 8112/90 AP, no valor de 754,74) . Por outro lado, a rubrica referente à decisão judicial de anuênios corresponde ao percentual de 3% do provendo básico, perfazendo o total de 13% referente a anuênios.
8.	Entretanto, cumpre observar que a interessada ingressou no serviço público em 3/10/1988 (peça 2) . Assim, com a contagem até 8/3/1999 (data limite para incorporação de ATS) , a servidora tem direito a 10% de anuênios, e não 13%, conforme erroneamente constou no ato de concessão."
Por considerar suficiente a análise realizada pela Sefip, registro minha concordância integral com a proposta alvitrada pela unidade, aquiescida pela manifestação do Ministério Público junto ao TCU - MPTCU, razão pela qual incorporo os argumentos trazidos e seus respectivos fundamentos, transcritos no Relatório precedente, às minhas razões de decidir.
Assim, de conformidade com o art. 262 do Regimento Interno/TCU, impende determinar ao órgão de origem que faça cessar os pagamentos decorrentes do ato ora impugnado, sob pena de responsabilidade solidária da autoridade administrativa omissa, bem como orientar a interessada no sentido da possibilidade de emissão de novo ato, livre da irregularidade apontada nos autos.
Por oportuno, destaque-se que o ato foi disponibilizado ao Tribunal há menos de 5 (cinco) anos. Assim, prescinde da oportunidade do contraditório e do franqueamento da ampla defesa à interessada, nos termos do estabelecido no Acórdão 587/2011-TCU-Plenário.
Com relação às importâncias recebidas indevidamente, julgo que a reposição deve ser dispensada, nos termos do Enunciado nº 106 da Súmula de Jurisprudência do TCU.
	Ante o exposto, VOTO por que o Tribunal adote a minuta de Acórdão que ora submeto à apreciação deste Colegiado.
TCU, Sala das Sessões Ministro Luciano Brandão Alves de Souza, em 10 de novembro de 2020.
AROLDO CEDRAZ
Relator